【裁判字號】    90,易,840
【裁判日期】    900629
【裁判案由】    詐欺
【裁判全文】
臺灣板橋地方法院刑事判決                            九十年度易字第八四號
    公  訴  人  臺灣板橋地方法院檢察署檢察官
    被      告  丁○○
右列被告因詐欺案件，經檢察官提起公訴（九十年度偵字第六三０號），本院判決如
左：
    主  文
丁○○連續意圖為自已不法之所有，以詐術使人將本人之物交付，處有期徒刑參月，
如易科罰金，以參佰元折算壹日。
    事  實
一、丁○○明知自己無給付貨款之能力，竟意圖為自己不法之所有，並基於概括之犯
    意，自民國八十九年十月二十日起至二十四日止，連續向水果商朱憲嘉（原名甲
    ○○）誆稱欲代售水果，報價三十粒七百五十元，於水果賣出後，再給付貨款，
    而要求朱憲嘉出貨，致使朱憲嘉陷於錯誤，連續於八十九年十月二十日出貨七十
    二箱、同年月二十二日、二十三日各出貨一百四十四箱、同年月二十四日出貨一
    百三十九箱，由台中縣名岡鄉○○路八一九號加豐冷凍庫上貨，委由東聯貨運股
    份有限公司載運水果至臺北縣板橋市○○○路四十三（公訴人誤載為三十三）之
    三號丁○○所經營之嘉一水果行，共計四百九十九箱，市價約值新台幣（下同）
    三十餘萬元（公訴人誤載為四十餘萬元）。詎料丁○○取得貨物後，僅給付貨款
    二萬一千四百元以虛應故事，其餘貨款則拒不給付，朱憲嘉多方催討未果，方知
    受騙。
二、案經臺北縣警察局板橋分局報告臺灣板橋地方法院檢察署檢察官偵查起訴。
    理  由
一、訊據被告丁○○雖不否認向告訴人朱憲嘉要求出貨之事實，並有告訴人所提供八
    十九年十月二十日至二十四日之到達貨物存根可稽，惟矢口否認涉有詐欺犯行，
    辯稱：伊與朱憲嘉約定代售水果，但因朱憲嘉所提供之水果大多腐爛，伊交由小
    販販售之賣況甚差，一箱僅報價一百元，是經過告訴人同意後出貨，扣除支出後
    ，僅收入二萬餘元，故無法全數變賣得款交付朱憲嘉，而伊通知朱憲嘉上情後，
    朱憲嘉仍執意出貨，造成上開損失，伊實未有詐欺之意圖云云。經查，右揭事實
    業據告訴人朱憲嘉指述歷歷，再證人即加豐冷凍庫之員工乙○○、丙○○於本院
    調查時亦就伊等受告訴人委託指示發貨，需對告訴人負責，所以出貨前均會大略
    的檢驗，告訴人之貨並無問題，通常若有問題，叫一、二次就不會再叫了等情綦
    詳（見本院九十年六月十九日訊問筆錄），是被告所辯水果爛掉云云，顯與證人
    乙○○所證之情節不符，難以憑信。再查，告訴人所有之水果雇工請人收成，加
    上運費、冷凍費、箱子的成本總數加起來一箱成本即超過一百元，此已據告訴人
    指述歷歷在卷，焉有可能被告報價一箱一百元，告訴人仍願意虧本出貨，被告所
    辯顯與常理不符，亦難採信。復查，被告雖提出八十九年十月二十一日至二十五
    日之代售清單內，雖均記載「腐爛很多」云云，惟並未以照相或其他方法存證，
    雖證人何興昆於本院開庭時證稱：伊跟被告買過水梨，八十九年八至九月間，但
    詳細日期忘記了，伊批了六、七十箱，其中有二十粒、二十四粒、三十六粒，早
    上補貨，下午賣貨，隔天要賣時，發現每箱都有爛，伊並沒有問水果從何處送來
    等語，惟證人何興昆所證述買水梨之時間，與告訴人所出貨給被告之時間並不相
    同，亦無從以證人何興昆所證述之情節證明告訴人之水果爛掉。綜上，被告所辯
    均不足採。本件被害人出貨高達四九九箱，金額約計三十餘萬元，被告僅匯與被
    害人二萬餘元等情，復有匯款單、代售清單等可証，被告連續要求告訴人出貨賣
    掉水果後，僅給付些許貨款並誆稱水果爛掉云云拒絕給付其他貨款，其不法所有
    之意圖甚明，而告訴人亦因此受有損害，本件事證明確，被告犯行堪以認定。
二、核被告所為，係犯刑法第三百三十九條第一項之詐欺取財罪，其多次犯行，時間
    緊密，所犯構成要件相同，顯係基於概括犯意為之，爰依連續犯之規定論以一罪
    並依法加重其刑。爰審酌被告之素行，其犯罪之動機、目的、手段、所生危害、
    及犯後態度等一切情狀，量處如主文所示之刑，並諭知易科罰金之折算標準，以
    示懲儆。又被告行為後原刑法第四十一條之規定：「犯最重本刑為三年以下有期
    徒刑之刑之罪，而受六月以下有期徒刑或拘役之宣告，因身體、教育、職業或家
    庭之關係或其他正當事由，執行顯有困難者，得以一元以上三元以下折算一日，
    易科罰金。」，已於九十年一月四日經修正為刑法第四十一條第一項，該規定為
    ：「犯最重本刑為五年以下有期徒刑之刑之罪，而受六月以下有期徒刑或拘役之
    宣告，因身體、教育、職業或家庭之關係或其他正當事由，執行顯有困難者，得
    以一元以上三元以下折算一日，易科罰金。但確因不執行所宣告之刑，難收矯正
    之效，或難以維持法秩序者，不在此限。」，並於同年月十日經總統公布施行，
    經新舊法比較結果，修正後之新法對被告易科罰金之宣告顯較有利，爰適用修正
    後之新法諭知易科罰金之折算標準。
據上論斷，應依刑事訴訟法第二百九十九條第一項前段，刑法第二條第一項前段、第
五十六條、第三百三十九條第一項、第四十一條第一項，罰金罰鍰提高標準條例第一
條前段、第二條，判決如主文。
本案經檢察官賴惠慈到庭執行職務
中      華      民      國  九十      年      六      月    二十九    日
                                      臺灣板橋地方法院刑事第四庭
                                          法    官    徐  子  涵
右正本證明與原本無異。
如不服本判決，應於判決送達後十日內向本院提出上訴狀 (應附繕本)。
                                          書 記 官    彭  麗  紅
中      華      民      國      九十      年     六     月    二十九    日
附錄本案論罪科刑法條全文：
刑法第三百三十九條第一項
  意圖為自己或第三人不法之所有，以詐術使人將本人或第三人之物交付者，處五年
  以下有期徒刑、拘役或科或併科一千元以下罰金。


司法院資訊處製作；財團法人民間司法改革基金會備份。
